臺灣高等法院刑事判決　　　　　　　　　　　　　　九十三年度上易字第五四八號
　　上　訴　人
　　即　被　告　甲○○
　　選任辯護人　關鴻謨律師
右上訴人因竊盜等案件，不服臺灣臺北地方法院九十二年度易字第一六五六號，中華
民國九十三年二月十八日第一審判決（起訴案號：臺灣臺北地方法院檢察署九十一年
度偵字第二００九三號），提起上訴，本院判決如左：
    主  文
上訴駁回。
    事  實
一、甲○○基於意圖為自己不法所有之概括犯意，向丙○○、乙○○佯以積欠地下錢
    莊款項、需拿錢回家、買賣股票等為由調借現款，致丙○○等信以為真，於民國
    （下同）九十一年四至六月間，由丙○○在台北車站地下街及同處之誠品書局交
    付新臺幣（下同）合計四萬餘元、乙○○在台北市○○路○段二一四巷一號三樓
    拒不還款，亦不予理會，且避不見面，丙○○、乙○○始知受騙。又甲○○意圖
    為自己不法之所有，於九十一年五月三十日上午十一時前某時，在丙○○臺北市
    大安區○○○路○段十一巷一樓住處內（侵入住宅部分未據告訴），乘丙○○熟
    睡之際，竊取其所有之現金二萬餘元及未刮之刮刮樂彩券價值一萬餘元、已刮中
    獎之刮刮樂彩價值八千餘元，合計約四萬餘元，得手後隨即離開；嗣於同年六月
    六日晚間，甲○○持前開竊得之刮刮樂彩券，與不知情之邱永吉共同前往沈自強
    所經營位在臺北市○○區○○路七十號「喬咪彩券行」換取現金一萬多元，經丙○○於同年七月五日與邱永吉談及此事，而查悉上情。另於九十一年五、六月間
    ，丙○○、乙○○因前揭催討借款及追查竊案問題，多次以電話與甲○○聯繫時
    ，甲○○復基於恐嚇之概括犯意，以「說話小心，不然對你不利」、「說話小心
    點，不然不歸還錢，出門走路小心點」、「不要亂講話，如果讓我日子不好過，
    我也不會讓你好過，你家在那裡我也知道」等言語恫嚇丙○○、乙○○，致令丙○○、乙○○心生畏懼。
二、案經苗栗縣警察局通宵分局移送臺灣臺北地方法院檢察署檢察官偵查起訴。
    理  由
一、訊據被告甲○○固坦承有向丙○○借款四萬餘元、及以買賣股票為由向乙○○借
    款三萬餘元，然矢口否認有何詐欺、竊盜、恐嚇之犯行，並辯稱：伊有主動聯絡
    返還借款時間、方法，惟無適當方法可還款，其中乙○○甚且稱不用還了；又伊
    雖曾受丙○○交付住處鑰匙，然丙○○所指失竊時間，伊人在台中，不在台北，
    彩券亦係其當日在台中時向台中券商所購得；且伊僅曾於電話中說：「講話小心
    一點」，其他則係因手機通訊不良，說話音量較大，並無恐嚇之意云云。惟查：
（一）被告右揭犯行，業據證人丙○○於原審審理時結證稱：被告有一次跟伊講是借
      高利貸的事情，他有急用，還有一個是他說這個月工作沒有這麼好，要拿回家
      給父母親，伊就幫他。伊有請他趕快還，且有將帳號給被告，但到目前為止，
      被告都未還。伊是在九十一年五月母親節的附近將住處錀匙交給被告，被告拖
      了十來天才將錀題返還。案發當日伊失竊現金、彩券等物，現金伊是放在包包
      裡，彩券伊是放在屈臣氏的袋子裡並用彩色的夾子夾著。伊與乙○○到苗栗報
      案，在火車上時才聊到彩券失竊的部分，伊就問邱永吉（乙○○之弟）是不是
      屈臣氏的袋子和紫色的夾子，邱永吉說是屈臣氏的袋子。之後甲○○有無打電
    　話恐嚇伊，他說叫伊出門小心一點，他都知道伊身體的狀況，如果他一推伊，
      伊只能躺在那裡，等待救援，他都知道伊住在那裡，且有伊的鑰匙，伊連住在
      那裡都不安心，他跟伊這樣說的時候，伊心裡很害怕，伊出去工作的時候，都
      怕他突然出現，因為伊連一點反抗的能力都沒有。被告恐嚇伊是因為借錢的事
      情，被告說跟高利貸借錢的問題，如果沒有先還一些，會有殺身之禍，大家是
      朋友所以才幫他等語（見原審九十二年十二月二十四日審判筆錄），且於原審
      準備程序中亦為相同證述（見本院卷九十三年四月十四日筆錄），而證人乙○○於原審亦證稱：被告向伊借款，一次是他說跟銀行買基金，說股票都一直跌
      ，他要賣掉，但是先還銀行錢，另次是說他和網友見面，網友的先生要告他，
      處理要金錢，其他則是說要找朋友借錢還伊，但大家吃飯要花錢，所以先向伊
      借錢，伊為了把錢拿回來，所以借錢給他。被告說會儘快還我，但到目前為止
      沒有還。九十一年五、六月時，伊後來確定被告是騙伊的，伊跟他說錢要還伊
      ，他說叫伊不要催他，也叫伊不要在網路上跟朋友說這件事情．被告向伊恐嚇
      說他知道伊家在那裡。他這樣講伊會害怕，被告是個無賴，當然會害怕。」（
      見原審九十二年十二月二十四日審理筆錄）等語，互核相符。被告多次以不同
      理由向告訴人丙○○、邱素春借款，惟事後均未清償，辯稱伊有主動連絡告訴
      人要還錢，惟此點為陳、邱二女所否認，且至告訴人提出告訴時，亦完全未清
      償，且在告訴人要求返還借款時，仍對渠等出言恐嚇，足見被告所稱有心還款
      一節並不實在，其詐欺取財及恐嚇犯行實堪認定。
（二）又丙○○彩券遭竊之證述，復核與證人邱永吉於原審審理時到庭所證述謂：「
      有一次他跑到我房間來，他問我說有沒有認識彩券商，因為有彩券想要轉賣．
      ．我帶他到金龍路的喬咪彩券行，我和他一起進去．．（問：你當時是否知道
      他彩券的來源？）不知道，他跟我講他是跟他朋友借的。（問：你知道甲○○
　    轉賣的彩券種類、數量？）種類大概三、四種，都是刮刮樂，數量我記得是一
      三一張。（問：你之後是如何知道甲○○所有的彩券是丙○○的？）有一天我
      看丙○○她要去苗栗報案，她跟我姐姐談話的內容有談到屈臣氏的袋子，後來
      我就想到甲○○當天拿去彩券行兌現的袋子就是屈臣氏。（問：屈臣氏的袋子
      就是拿去彩券行裝彩券的袋子？）是。」（見前開原審審理筆錄）相互一致，
      渠等所為不利於被告之上開指述，應非屬虛詞，而被告於原審及本院審理時均
      供承曾持有丙○○住處之鑰匙，且知悉丙○○在賣刮刮樂彩券等情；雖其辯稱
      其向喬咪彩券行兌換及出賣之彩券，乃向台中券商購得，然查，被告於案發前
      央證人邱永吉介紹彩券商時係稱：該彩券是向朋友借的，此據證人邱永吉結證
      屬實，其嗣後改口稱彩券係向台中彩券商購買云云，二者已生不一致，且苟該
      彩券在台中購買，被告當可就近於該地兌換，何需遠道台北再經證人介紹賣出
      況依喬咪彩券行老闆沈自強於原審審理時到庭所述，被告要將刮中及未刮彩券
      一起賣給彩券行，按以被告既自彩券行購得彩券，當為刮開核對有無中獎，怎
      有將買來未刮之彩券再出售予彩券行之理，實與常情有違。況依證人邱永吉、
      沈自強所證述被告所持彩券張數，亦與丙○○遭竊彩券數量大致相符，顯見被
      告所持有之彩券係贓物無訛，所辯顯悖於常情，無足憑取，被告竊盜犯行明確
      ，均堪以認定。
二、核被告所為，係犯刑法第三百三十九條第一項詐欺取財罪、第三百二十條第一項
    竊盜罪及第三百零五條恐嚇危害安全罪，其中詐欺取財罪、恐嚇危害安全罪其多
    次犯行，均時間緊接，方法相同，並觸犯構成要件相同之罪名，顯係基於概括犯
    意為之，分別依連續犯規定論以一罪，並依法加重其刑。又上開三罪間，犯意各
    別，行為不同、罪名互異，應予分論併罰。
三、原審因認被告罪證明確，引用刑法第三百三十九條第一項、第三百二十條第一項
    、第三百零五條、第五十六條、第四十一條第一項前段、第二項、第五十一條第
    五款、罰金罰鍰提高標準條例第一條前段、第二條之規定，並審酌被告之品行、
    犯罪動機、目的、手段、所生之危害及犯罪後之態度等一切情狀，量處詐欺部分
    有期徒刑六月，竊盜部分有期徒刑六月，恐嚇部分有期徒刑四月，並均諭知易科
    罰金之折算標準，且定其應執行有期徒刑一年二月。核其認事用法，並無不合，
    上訴人上訴意旨仍執前詞否認犯罪，指摘原判決不當，請求撤銷改判，核無理由
    。另被告於上訴期間，對於詐欺所得雖已返還，惟本院認其犯後態度仍屬不佳，
    且係對於社會上弱勢族群行騙，其惡性顯屬重大，並無再予減輕其刑之必要，上
    訴均應駁回。
據上論斷，應依刑事訴訟法第三百六十八條，判決如主文。
本案經檢察官陳文琪到庭執行職務。
中　　　華　　　民　　　國　　九十三　　年　　　九　　　月　　二十一  　日
                              臺灣高等法院刑事第十六庭
                                  審判長法  官  許  增  男
                                        法  官  謝  靜  恒
                                        法  官  周  煙  平
右正本證明與原本無異。
不得上訴。
                                        書記官  蕭  麗  珍
中　　　華　　　民　　　國　　九十三　　年　　　九　　　月　　二十九　　日
附錄：本案論罪科刑法條全文
中華民國刑法第三百三十九條第一項
意圖為自己或第三人不法之所有，以詐術使人將本人或第三人之物交付者
，處五年以下有期徒刑、拘役或科或併科一千元以下罰金。
中華民國刑法第三百二十條第一項
意圖為自己或第三人不法之所有，而竊取他人之動產者，為竊盜罪，處五
年以下有期徒刑、拘役或五百元以下罰金。
中華民國刑法第三百零五條
以加害生命、身體、自由、名譽、財產之事，恐嚇他人致生危害於安全者
，處二年以下有期徒刑、拘役或三百元以下罰金。
